臺灣高雄地方法院刑事判決　　　　　　　 94年度訴字第956號
公　訴　人　臺灣高雄地方法院檢察署檢察官
被　　　告　丙○○
　　　　　　　　　　(現於臺灣高雄看守所另案羈押中）
選任辯護人　黃淑芬律師
　　　　　　吳賢明律師
　　　　　　王進勝律師
被　　　告　丁○○
指定辯護人　李偉如律師
上列被告因違反毒品危害防制條例案件，經檢察官提起公訴（93
年度偵字第18582號），本院判決如下：
    主  文
丙○○連續轉讓第二級毒品，累犯，處有期徒刑壹年陸月，扣案
之甲基安非他命捌包（總淨重貳拾陸點陸陸公克，驗後淨重貳拾
陸點肆參公克），均沒收銷燬之。
丁○○未經許可，持有爆裂物之主要組成零件，處有期徒刑陸月
，併科罰金新臺幣參萬元，有期徒刑如易科罰金，以銀元參佰元
即新臺幣玖佰元折算壹日，罰金如易服勞役，以新臺幣壹仟元折
算壹日，扣案之制式九0 子彈壹顆、槍砲雙基發射火藥壹包（淨
重零點伍參公克，驗餘淨重零點肆捌公克），均沒收之。
    事  實
一、丙○○ (綽號阿寶) 前因懲治盜匪條例、搶奪案件，分別經
    臺灣高雄地方法院判處有期徒刑4年、2年，並定應執行刑有
    期徒刑5年10月確定，於民國93年2月8 日因縮短刑期執行完
    畢。詎仍不知悔改，明知甲基安非他命係毒品危害防制條例
    所規定之第二級毒品，不得持有、轉讓，於93年8 月中旬、
    93年9月上旬，分2次各以新臺幣 (下同)18,000 元之價格，
    向真實姓名年籍不詳之綽號「阿弟」成年人，購入約37.5公
    克之第二級毒品甲基安非他命，除供己施用外 (所涉施用毒
    品罪嫌，另案審理) ，竟基於轉讓第二級毒品之概括犯意，
    分別於：(一)93 年9月1日9時54分許，在高雄市三民區○○○路538巷16號4樓居住處附近，以成本價格1,500 元而轉讓
    第二級毒品甲基安非他命1 公克予真實姓名年籍不詳之綽號
    「秋菊」成年女子；(二)93 年9月3日14時30 分許，在高雄
    縣鳳山市○○路附近，以成本價格3,000 元而轉讓第二級毒
    品甲基安非他命1.875 公克予真實姓名年籍不詳之綽號「宏
    仔」成年男子；(三)93 年9月3日20時53 分許，在高雄市○○區○○路上「酷酷龍遊戲場」附近，將真實姓名年籍不詳
    之綽號「偉仔」成年男子出資500 元共同購買之第二級毒品
    甲基安非他命0.44公克轉讓予綽號「偉仔」；(四)93 年9月
    3日21時12 分許，在高雄市○○路、建國路口附近，以成本
    價格500元而轉讓第二級毒品甲基安非他命0.44 公克予真實
    姓名年籍不詳之綽號「阿佳」成年男子；(五)93 年9月初某
    日，在高雄市某處，無償轉讓第二級毒品甲基安非他命1.87
     5公克、3.75公克予詹其偉 (年籍不詳)之成年男子；(六)9
    3 年9月10日許，在高雄市三民區○○○路538巷16號4 樓居
    住處內，無償提供施用一口份量之第二級毒品甲基安非他命
    予當時借住在上開丙○○居住處之友人丁○○施用。
二、丁○○明知具殺傷力之子彈及爆裂物之主要組成零件，為槍
    砲彈藥刀械管制條例所規定之管制物品，非經中央主管機關
    許可，不得擅自持有、寄藏，竟基於寄藏之犯意，於93年9
    月初某日，受朋友己○○ (另案審理)之 託，保管己○○所
    持有、具殺傷力之制式九０型子彈1 顆及爆裂物之主要組成
    零件槍砲雙基發射火藥1 包（淨重0.53公克，驗餘淨重0.48
    公克）及未具殺傷力之改造九０型子彈5 顆、改造子彈半成
    品15顆、鋼珠2 包、玩具底火5 顆、玩具底火1 包、工業用
    子彈1 顆、玩具槍枝零件等物後，將之藏放在當時借住、不
    知情之丙○○上開高雄市三民區○○○路538 巷16號4 樓居
    住處內客廳沙發旁之櫃子內，非法持有之。
三、嗣經警於93年9月13日15 時許，持搜索票前往上開丙○○居
    住處所搜索，當場查獲並扣得第二級毒品甲基安非他命8包(
    總淨重26.66 公克，驗後淨重26.43 公克)、 丁○○所持有
    之前揭具殺傷力制式九０子彈1 顆、爆裂物之主要組成零件
    槍砲雙基發射火藥1 包（淨重0.53公克，驗餘淨重0.48公克
    ），始悉上情。
四、案經高雄市政府警察局移請臺灣高雄地方法院檢察署檢察官
    偵查起訴。
    理  由
甲、程序部分
一、按被告以外之人於審判外之言詞或書面陳述，除法律有規定
    者外，不得作為證據，刑事訴訟法第159 條定有明文。次按
    ，共同被告對其他共同被告之案件而言，為被告以外之第三
    人，本質上屬於證人（司法院大法官釋字第582 號解釋參照
    ），自應適用刑事訴訟法第159 條之規定。查本件證人謝孟
    錞、乙○○於警詢中之陳述，證人即共同被告丁○○對於被
    告丙○○犯罪事實一、部分於警詢中之證述，均為被告以外
    之人於審判外之陳述，且為被告2 人及其等之辯護人，否認
    上開警詢供述之證據能力，依卷附證據資料尚無從證明該警
    詢供述有何「具有較可信之特別情況」，故依刑事訴訟法第
    159條第1項之規定，證人謝孟錞、乙○○、丁○○之警詢供
    述無證據能力。
二、次按「被告以外之人於偵查中向檢察官所為之陳述，除顯有
    不可信之情況者外，得為證據。」刑事訴訟法第159 條之 1
    第2 項定有明文。又按證人依法應具結而未具結者，其證言
    不得作為證據，同法第158條之3亦有明文。另按訊問被告，
    應全程連續錄音；必要時，並應全程連續錄影，同法第 100
    條之1 復有明文。被告以外之人於偵查中向檢察官之陳述，
    性質上仍屬傳聞證據，然檢察官向被告以外之人所取得之陳
    述，原則上均能遵守法律規定，不致違法取供，其可信性極
    高，故法律規定除顯有不可信之情況者外，得為證據，惟仍
    應依法具結，始有證據能力。證人謝孟錞於偵訊之證述，業
    經具結，且被告2 人及其等辯護人於言詞辯論終結前就此證
    據能力並未爭執，視為同意，依刑事訴訟法第159 條之5第2
    項規定，有證據能力。另被告丙○○及其辯護人爭執證人丁○○於93年10月28日偵訊筆錄中關於丙○○犯罪事實一、部
    分之偵訊筆錄記載並無全程連續錄音，無證據能力等語，經
    本院勘驗上開偵訊光碟片結果，顯示93年10月28日偵訊過程
    之畫面，惟並無聲音 (至同年11月8 日偵訊過程，畫面影像
    及聲音均正常，則經被告丙○○辯護人表示不爭執其證據能
    力，參本院卷第二卷第4 頁），足見進行偵訊時，確曾試圖
    依法全程連續錄音、錄影，僅因機械問題或操作因素，而未
    將證人丁○○於93年10月28日偵訊時之陳述聲音收錄於光碟
    片內，以致發生違反連續錄音之法定程序，此觀之卷附本院
    公務電話紀錄表亦可證，而該程序之違反，並無法證明係偵
    訊人員刻意所致，禁止使用該證據對於預防將來違法取證，
    尚無實益，況該次偵訊過程，被告丙○○及丁○○及渠等辯
    護人等，均有在場，且於偵訊後、審閱偵訊筆錄無訛，未表
    示任何異議而簽名於其上，益證該次偵訊過程應無非法取供
    等情事，再者，該次偵訊錄音影光碟片僅係無法顯示聲音，
    並非筆錄所載內容與錄音錄影之內容不符，自與刑事訴訟法
    第100 條之1 第2 項規定「筆錄內所載之被告陳述與錄音錄
    影之內容不符」之要件有間，且縱令檢察官事後無法提出對
    其訊問之錄音或錄影帶以供法院勘驗比對，仍不得遽指偵訊
    筆錄不具證據能力，此有最高法院91年度台上字第6376號判
    決意旨可參，基於權衡原則，應認該次偵訊筆錄有證據能力
    。此外證人丁○○於偵查中以證人身分所為之證述，業經具
    結在卷，其亦未表示於偵查中有遭受何不正當方式取供之情
    形，是本院查無其他顯不可信之情況，則證人丁○○於偵查
    中之陳述，應認有證據能力。
三、按「鑑定人由審判長、受命法官或檢察官就下列之人選任 1
    人或數人充之：(一)就鑑定事項有特別知識經驗者。(二)經
    政府機關委任有鑑定職務者」、「鑑定之經過及其結果，應
    命鑑定人以言詞或書面報告」、「法院或檢察官得囑託醫院
    、學校或其他相當之機關、團體為鑑定，或審查他人之鑑定
    ，並準用第203 條至第206 條之1 規定」，刑事訴訟法第19
    8 條、第206 條第1 項、第208 條第1 項分別定有明文。且
    臺灣高雄地方法院檢察署已概括選任內政部警政署刑事警察
    局為該署轄區司法警察機關調查中案件有關毒品鑑定事項之
    鑑定機關（臺灣高雄地方法院檢察署92年7 月11日雄檢楠文
    字第0921000185號函參照）。依上開說明，卷附內政部警政
    署刑事警察局鑑定通知書，雖係被告以外之人於審判外之書
    面陳述，然係檢察機關概括委託內政部警政署刑事警察局鑑
    定後所製作之鑑定報告，為刑事訴訟法第159條第1項所指例
    外情形，應有證據能力（92年8 月刑事訴訟新制法律問題研
    討會結論參照）。至卷附內政部警政署刑事警察局槍彈鑑定
    書，均係被告以外之人於判外之書面陳述，然此乃法院及檢
    察署依刑事訴訟法第208條第1項規定，囑託內政部警政署刑
    事警察局鑑定，內政部警政署刑事警察局依刑事訴訟法第20
    8條第1項準用同法第206條第1項規定所出具之書面鑑定報告
    ，屬刑事訴訟法第159條第1項規定中之「法律另有規定」，
    則依上開規定之反面解釋，屬傳聞證據之例外，亦均有證據
    能力。
四、至於監聽譯文是否具有證據能力而言，按有事實足認被告或
    犯罪嫌疑人有最輕本刑為3 年以上有期徒刑之罪嫌，並危害
    國家安全或社會秩序情節重大而有相當理由可信其通訊內容
    與本案有關，且不能或難以其他方法蒐集或調查證據者，在
    偵查中得由檢察官核發通訊監察書，通訊保障及監察法第 5
    條第1項第1款、第2 項定有明文。又通訊監察書應記載下列
    事項：一、案由及涉嫌觸犯之法條。二、監察對象。三、監
    察通訊種類及號碼等足資識別之特徵。四、監察處所。五、
    監察理由。六、監察期間及方法。七、聲請機關。八、執行
    機關。第五條之通訊監察期間，每次不得逾30日；其有繼續
    監察之必要者，得於期間屆滿前，重新聲請。前項期間屆滿
    前，已無監察之必要者，應即停止監察，同法第11條、第12
    條亦定有明文。查本案監聽係高雄市政府警察局刑警大隊為
    執行機關，依臺灣高雄地方法院檢察署以93年9 月21日雄檢
    楠監羽字第1693、1987號及續羽字第1780號通訊監察書，實
    施監察之通訊號碼為0000000000號、0000000000號及000000
    0000號行動電話，監察方法為監聽、錄音，是承辦警員對上
    開門號實施監聽錄音，並未逾越授權實施監察之範圍。至於
    通訊監察書監察對象載為何人，此應為核發通訊監察書時，
    依當時線索僅知悉犯罪嫌疑人之綽號，為客觀環境所致，本
    案監聽符合前開通訊保障及監察法之法定程序，其監聽譯文
    除監聽執行機關以括弧自行加註意見部分外，於審判期日已
    依法提示電話通訊監察書及其監聽譯文所記載之對話內容，
    被告等及辯護人等對於對話內容真實性亦不爭執，則本案所
    引用之監聽譯文自屬於合乎法定程序所取得之證據而有證據
    能力（最高法院94年度台上字第2492號判決意旨可資參照）
    。至監聽譯文中監聽執行機關以括弧自行加註意見部分，則
    無證據能力。
五、本件卷附高雄市政府警察局刑事警察大隊扣押物品目錄表、
    刑事案件證物採驗紀錄表，係屬從事業務之人於業務上所製
    作之證明文書，依刑事訴訟法第159條之4第2 款規定，得為
    證據。
六、本件卷附照片、留言紙條及扣案上揭證物等，均不需另經人
    為操作，未伴有人的主觀意見在內，即得解其意，均屬證物
    ，並非人之供述證據，無傳聞法則之適用，均有證據能力。
乙、實體方面：
壹、犯罪事實一部分：
一、上揭犯罪事實一部分，業據被告丙○○於本院審理時坦承不
    諱，核與證人謝孟錞、丁○○、證人即警員戊○○於審理時
    之證述情節相符，並有扣案之第二級毒品甲基安非他命8 包
    (總 淨重26.66 公克，驗後淨重26.43 公克)可 資佐證，復
    有000000000 0 號行動電話93年9 月1 日21時54分許之通訊
    監察譯文及錄音紀錄、0000000000號行動電話93年9 月3 日
    13時45分許之通訊監察譯文及錄音紀錄、000000000 0 號行
    動電話93年9 月3 日20時53分許及93年9 月3 日21時12分許
    之通訊監察譯文及錄音紀錄、現場查獲照片在卷可稽。扣案
    之粉末8 包，經送檢驗，均確含第二級毒品甲基安非他命成
    分無訛，此亦有內政部警政署刑事警察局中華民國93年10
    月22日刑鑑字第0930191189號鑑驗通知書附卷可參。是被告
    轉讓第二級毒品之犯行，堪以認定。
二、按本法總則於其他法律有刑罰或保安處分之規定者，亦適用
    之，刑法第11條前段定有明文。次按，刑法第56條連續犯之
    規定，業經總統於94年2 月2 日，以華總一義字第09400014
    901 號令公布刪除，並自95年7 月1 日施行。上開被告之犯
    行，因行為後新法業已刪除連續犯之規定，此刪除雖非犯罪
    構成要件之變更，但顯已影響行為人刑罰之法律效果，自屬
    法律有變更，經比較新舊法結果，依修正後刑法第2 條第1
    項前段之規定，應適用較有利於被告之行為時法律即舊法論
    以連續犯（最高法院95年5 月23日95年第8 次刑事庭會議決
    議參照），合先敘明。
三、核被告丙○○上開所為，係犯毒品危害防制條例第8條第2項
    之轉讓第二級毒品罪。至檢察官認被告上開多次提供第二級
    毒品予他人之行為係涉犯毒品危害防制條例第4條第2項販賣
    第二級毒品罪嫌，惟按販賣毒品之所謂販賣行為，係行為人
    基於營利之目的，而販入或賣出毒品而言。販賣毒品者，其
    主觀上須有營利之意圖，且客觀上有販賣之行為，始足構成
    ，至於實際上是否已經獲利，則非所問。於有償讓與他人之
    初，係基於營利之意思，並著手實施，因故無法高於購入之
    原價出售，最後不得不以原價或低於原價讓與他人時，仍屬
    販賣行為。如始終無營利之意思，而以原價或低於原價有償
    讓與他人或無償轉讓他人，即難論以販賣行為，而僅得以轉
    讓罪論處，最高法院93年度台上字第1651號判決意旨參照。
    次按刑事訴訟法第300 條規定，有罪之判決，得就起訴之犯
    罪事實，變更檢察官所引應適用之法條，是法院得在不妨害
    基本社會事實同一之範圍內，認定事實，不受檢察官所引應
    適用之起訴法條拘束。按於毒品犯罪而言，毒品危害防制條
    例對於持有、轉讓、意圖販賣而持有、販賣等各行為，因其
    毒品分類與侵害法益程度，給予不同之法律評價，分別定其
    罪名及刑罰，然上揭行為間實具有高低度之階段關係，法院
    自得在不妨害該基本社會事實同一之範圍內，自由認定其階
    段行為，依適當之罪名予以論處，最高法院95年度臺上字第
    56 5號判決意旨足資參照。訊據被告丙○○於本院審理時堅
    決否認有何販賣第二級毒品之犯行，辯稱伊並非販賣毒品，
    朋友跟伊要毒品時，伊不可能白白送給他們施用，故有酌收
    成本，伊並無賺錢等語，經查： (1)證人謝孟錞雖於偵訊及
    本院審理時具結證述：伊曾經看過丁○○留字條要向被告丙○○拿毒品，伊曾看過被告丙○○拿毒品給別人，只有看過
    一次，但不知道是否是買賣等語在卷，然證人謝孟錞之上開
    證述尚不足直接證明被告丙○○有販賣第二級毒品之行為。
     (2)證人丁○○於偵訊及本院審理時，具結證述：被告丙○○曾無償提供一次施用一次份量之第二級毒品甲基安非他命
    予伊施用，但之後被告丙○○就不讓伊用了，伊認為其意思
    是要用的話要付錢，故伊想既然被告丙○○不給，乾脆向之
    購買好了，便於被告丙○○在睡覺當時，未先問過也沒有經
    被告丙○○之同意，就自己先拿了1. 76 公克的甲基安非他
    命去施用，留下一張字條，表示之後會給錢，伊不知道被告
    丙○○有沒有看到字條，但被告丙○○事後都沒有跟伊詢問
    此事或向伊要錢，伊便也沒有再跟被告丙○○提及此事或給
    錢等語在卷，核與被告丙○○另辯稱就此其事前並不知情，
    事後亦無向被告丁○○收取金錢，無販賣第二級毒品之犯意
    及犯行等語相符，是亦不足證明被告丙○○知情而有販賣第
    二級毒品之犯行。 (3)證人乙○○於本院96年1 月10日審理
    時到庭具結證稱：伊並沒有跟被告丙○○購買過甲基安非他
    命，伊於自己業已判決確定之販賣第二級毒品甲基安非他命
    案件中，係供稱向真實姓名年籍不詳綽號「小玲」之人購得
    第二級毒品的，本案警詢時伊之所以陳稱亦有向被告丙○○
    購買毒品，係因後來警察提出被告丙○○照片並要求伊如此
    證稱，伊於警詢時所述不實在等語在卷，稽之證人乙○○本
    院94年度訴字第1873號違反毒品危害防制條例案件判決書，
    核與證人所述相符，是亦無從證明被告丙○○有販賣第二級
    毒品之犯行。(4) 就卷附通訊監察譯文內容觀之，並未直接
    或間接論及價格、交易物品內容、單位等等資料，亦無一般
    常見毒品代稱，至於上開譯文中括號內之文字，則係製作監
    聽譯文報告之員警，就其監聽後判斷可能之意思而自行加註
    者，業經證人即警員戊○○於本院95年10月19日審理時到庭
    具結證述在卷，尚無從據以認定被告丙○○有販賣毒品之犯
    行。綜上，無從具體認定被告丙○○確實有著手或既遂於販
    賣第二級毒品之行為，或意圖營利而販入第二級毒品之行為
    ，或有何變異其他目的之持有而起意販售圖利之行為，此外
    復無其他積極證據足證之，尚難遽認被告有何販賣第二級毒
    品之犯行。檢察官起訴之販賣毒品罪與轉讓毒品罪，皆以持
    有、轉讓毒品為其基本事實，僅前者之罪係以販賣之意圖而
    持有，為其加重處罰條件，故起訴之基本事實既均為持有、
    轉讓毒品，本院爰依法變更起訴法條。被告因轉讓而持有海
    洛因之低度行為，應為轉讓之高度行為所吸收，不另論罪。
    被告先後6 次轉讓第二級毒品甲基安非他命之犯行，時間緊
    接，方法相同，所犯構成要件相同之罪名，顯係基於概括犯
    意反覆為之，為連續犯，應依修正前刑法第56條之規定以一
    罪論，並加重其刑。又被告前後6 次所為轉讓第二級甲基安
    非他命之數量，尚無其他積極證據，足認其所轉讓之重量合
    計淨重逾10公克，自無適用毒品危害防制條例第8 條第6 項
    之規定加重其刑之餘地，併予敘明。被告丙○○前因懲治盜
    匪條例、搶奪案件，分別經臺灣高雄地方法院判處有期徒刑
    4 年、2 年，並定應執行刑有期徒刑5 年10月確定，於93年
    2 月8 日因縮短刑期執行完畢等情，有臺灣高等法院被告前
    案紀錄表在卷可稽，其於有期徒刑執行完畢後，5 年內因故
    意再犯本件有期徒刑以上之罪，不論依修正前或修正後刑法
    規定，均構成累犯，應逕依修正前刑法第47條第1 項規定，
    論以累犯，加重其刑，並依法遞加重之。
四、爰審酌被告多次轉讓第二級毒品甲基安非他命與他人使用，
    漠視國家對於杜絕毒品犯罪之禁令，助長毒品之氾濫，危害
    國人健康之威脅甚鉅，素行非佳，惟考其犯後坦承犯行、態
    度尚可，犯罪動機、目的等一切情狀，量處如主文所示之刑
    。至公訴人雖對被告丙○○具體求刑應判決並定執行刑為有
    期徒刑15年5 月，併科罰金新台幣10 0萬元，然該求刑係以
    本案被告丙○○所犯係連續販賣第二級毒品罪為前提，上開
    法條既業經本院變更應適用法條，本院復審酌上開各情，認
    被告丙○○應以主文所示之刑為適當，附此敘明。末查，扣
    案之甲基安非他命8 包 (總淨重26.66 公克，驗後淨重26.4
    3 公克)， 係屬毒品危害防制條例所規定之第二級毒品，不
    論屬於被告與否，均應依毒品危害防制條例第18條第1 項前
    段，宣告沒收銷燬之，至鑑驗耗損部分，既已滅失不存在，
    自無庸併予宣告沒收，附此敘明。至扣案之現金70 800元、
    電子磅秤1 台、甲基安非他命吸食器4 組、削尖吸管7 支、
    夾鏈袋35個、空夾鏈袋2 大包、未含毒品成份之白色粉末二
    包 (總淨重8. 03 公克，驗後淨重7.98公克)、 未含毒品成
    份之米黃色粉末1 包 (淨重0.43公克，驗後淨重0. 40 公克
    )、 未含毒品成份之紅色圓形藥錠1 顆、未含毒品成份之白
    色藥錠4 顆、驗鈔機1 台，均非違禁物且無積極證據證明與
    本件被告轉讓第二級毒品之犯罪行為相關，業據被告供陳無
    訛，爰均不另為沒收之諭知；另扣案之第四級毒品先驅原料
    麻黃1 包（淨重0.98公克，驗餘淨重0.95公克）、第三級毒
    品愷他命1 包 (淨重0.64公克，驗後淨重0.61公克)、 第四
    級毒品硝甲西泮 (Nimetazepam ，俗稱一粒眠)成 份之淺菊
    色圓形藥錠11顆，確係分屬第三級、第四級毒品無訛，此有
    內政部警政署刑事警察局中華民國93年10月22日刑鑑字第09
    301911 89 號鑑驗通知書附卷可證，按無正當理由，不得擅
    自持有第三級、第四級毒品；查獲之第三級、第四級毒品，
    無正當理由而擅自持有者，均沒入銷燬之，毒品危害防制條
    例第11條之1 、第18條第1 項後段分別定有明文，沒入銷燬
    乃屬行政罰之性質，僅能由查獲機關以行政處分程序處理，
    是被告無正當理由擅自持有第三級、第四級毒品，尚無從於
    本案依法宣告刑事處分之沒收銷燬，應另請檢察官依法處理
    ，附此敘明。
五、至公訴意旨另以：(1)被告丙○○於93年9月初，連續約5、6
    次，在高雄市某處，均以2000元之價格，出售每次均約1.75
    公克之第二級毒品甲基安非他命予乙○○，(2) 丁○○另於
    93年9月10日後某日，在高雄市三民區○○○路538巷16號4
    樓居住處，趁被告丙○○睡覺之際，基於購買甲基安非他命
    之犯意，自行取走被告丙○○所有之第二級毒品甲基安非他
    命1.76公克，並在上開住居處留字條乙紙上記載：「寶：我
    拿半錢1.76公克的1 包，我在回錢給你。」等語，被告丙○○以此方式販賣第二級毒品甲基安非他命1 次，惟尚未取得
    丁○○之該價金，因認被告丙○○涉有毒品危害防制條例第
    4條第2項之販賣第二級毒品罪嫌云云。公訴意旨認被告涉犯
    上開罪嫌，無非係以 (一)證人李文欽於警詢之證述及(二)
    證人丁○○於偵訊之證述，為其論據。然查：(一)按犯罪事
    實應依證據認定之，無證據不得認定犯罪事實；又不能證明
    被告犯罪或其行為不罰者，應諭知無罪之判決，刑事訴訟法
    第154 條第2 項第301 條第1 項分別定有明文。次按「犯
    罪事實應依證據認定之，所謂證據，須適於為被告犯罪事實
    之證明者，始得採為斷罪資料。」、「認定犯罪事實所憑之
    證據，雖不以直接證據為限，間接證據亦包括在內；然而無
    論直接或間接證據，其為訴訟上之證明，須於通常一般之人
    均不致有所懷疑，而得確信其為真實之程度者，始得據為有
    罪之認定」，又認定不利於被告之事實，須依積極證據，苟
    積極證據不足為不利於被告事實之認定時，即應為有利於被
    告之認定，更不必有何有利之證據，最高法院53年臺上字第
    2750號、76年臺上字第4986號、30年上字第816 號判例亦分
    別著有明文可資參照。尚且，刑事訴訟法第161 條已於91年
    2 月8 日修正公布，其第1 項規定：檢察官就被告犯罪事實
    ，應負舉證責任，並指出證明之方法。因此，檢察官對於起
    訴之犯罪事實，應負提出證據及說服之實質舉證責任。倘其
    所提出之證據，不足為被告有罪之積極證明，或其指出證明
    之方法，無從說服法院以形成被告有罪之心證，基於無罪推
    定之原則，自應為被告無罪判決之諭知，最高法院92年臺上
    字第128 號判例明揭此旨。申言之，刑事訴訟制度受「倘有
    懷疑，則從被告之利益為解釋」、「被告應被推定為無罪」
    原則所支配，故得為訴訟上證明者，無論為直接或間接證據
    ，須客觀上於吾人一般社會生活經驗均不致有所懷疑，而達
    於確信之程度者，且除認定被告犯罪之外，無從本於同一事
    證為其他有利於被告之合理推斷，始可以之為不利之認定，
    倘其證明尚未達於確信之程度，而有合理可疑存在時，即難
    據為被告有罪之認定。(二)質之上揭壹、之三、之(1)(2)(3
    ) 所述，被告丙○○辯稱伊並無販賣第二級毒品予林和欽、
    伊對於丁○○自行取走第二級毒品之事，全不知情、亦未同
    意，事後亦未向丁○○索取價金等語，應堪採信。此外，復
    查無其他積極證據足認被告有何於上開時、地販賣第二級毒
    品之犯行，是本件既尚無法形成確信，而有合理懷疑存在，
    此部份即屬不能證明被告犯罪，應諭知無罪之判決，然公訴
    人既認此部份與上開論罪科刑之部分，有裁判上一罪之連續
    犯關係，基於審判不可分原則，爰不另為無罪之諭知，附此
    敘明。
貳、犯罪事實二部分：
一、訊據被告丁○○固坦承有於事實欄二、所載之時、地，受己○○所託，代為保管前開具殺傷力之子彈、槍砲雙基發射火
    藥1 包（淨重0.53公克，驗餘淨重0.48公克）及不具殺傷力
    之改造九０型子彈5顆、改造子彈半成品15顆、鋼珠2包、玩
    具底火5顆、工業用子彈1顆、玩具槍枝零件等物後，將之攜
    往上開處所藏放之事實，惟矢口否認有何寄藏具殺傷力子彈
    犯行，辯稱：伊並不知道己○○交付保管之物為何云云。經
    查：
 (1)本案有子彈、槍砲雙基發射火藥1 包（淨重0.53公克，驗餘
    淨重0.48公克）扣案足佐。又扣案上開物品，經送內政部刑
    事警察局鑑定結果，認送鑑槍砲雙基發射火藥1 包（淨重0.
    53公克，驗餘淨重0.48公克），屬制式雙基發射火藥，常用
    於制式槍枝、火砲之發射藥，其中成分含有具強烈爆炸力之
    硝化甘油，此有該局93年10月1 日刑鑑字第093 0191191 號
    鑑驗通知書附卷可稽，屬爆裂物之主要組成零件無訛；另送
    鑑制式九0 子彈1 顆鑑定結果，認具有殺傷力，此則有該局
    93年10月8 日刑鑑字第0930191226號槍彈鑑定書附卷可證，
    此部分之事實自堪認定。
 (2)證人謝孟錞於93年10月27日偵訊時具結證稱：伊於住進上開
    被告丙○○住居處後第2 天，有在警察查獲地點看到一堆東
    西放在該處很亂，伊在整理環境時，看到那堆東西中有一部
    分自袋子裡面掉出來，伊看到裝鑽頭的盒子及放在裡面的鑽
    頭掉出來，並在那堆東西中看到子彈，便叫被告丁○○將那
    些東西整理好，當時那些東西有部分有包好，部分沒有包好
    所以掉出來等語在卷，並於95年7月6日本院審理時到庭具結
    證述約如上述並證稱：上揭物品是被告丁○○所有的，在為
    警查獲之日前，上揭物品全都用1 個袋子裝起來，被告丁○○曾打開白色塑膠袋看裡面的東西，查獲當天伊回家，則係
    看到扣案子彈放在桌上等語在卷，是被告丁○○所辯尚非可
    採。
 (3)證人己○○於95年7月6日本院審理時到庭具結證述：上揭物
    品係伊所有，並委託被告丁○○保管，當時伊向被告丁○○
    稱此為修車工具，用報紙包住，再放入白色塑膠袋內，交予
    被告丁○○，交付後伊就走了，伊並不知道被告丁○○放在
    家裡的什麼地方，當時伊沒有職業，也沒有約定何時取回等
    語在卷，核與被告丁○○於93年10月27日偵訊時供稱：證人
    己○○係用裝禮盒的紙袋將那些東西包一包，共包成兩個紙
    袋，伊係叫己○○自己在被告丙○○居住處內找地方放，己○○便將該兩個紙袋放在客廳沙發旁之小櫃子內等情，並不
    相符，況衡諸常情，若證人己○○係無業，如何會有諸多修
    車工具？再者，若上開物品確為修車工具，又何需特別藏放
    於他人住居處？是被告丁○○所辯，顯係卸責之詞，委不足
    採。
 (4)另觀之證人即查獲員警戊○○於本院95年7月6日審理時到庭
    具結證述：扣案之制式子彈是在電視機上面查獲的，明顯可
    見等語在卷，益證被告丁○○所辯不可採。
 (5)綜上，足認被告丁○○前開所辯，係屬卸責之詞，不足採信
    ，被告丁○○未經許可持有具殺傷力之子彈及爆裂物之主要
    組成零件犯行，洵堪認定，應依法論科。
二、論罪科刑部分：
(一)查被告行為後，刑法於94年2月2日經總統令修正公布，於95
    年7月1日施行，而比較新舊法時應就罪刑有關之共犯、未遂
    犯、想像競合犯、牽連犯、連續犯、結合犯，以及累犯加重
    、自首減輕暨其他法定加減原因（如身分加減）與加減例等
    一切情形，綜其全部罪刑之結果而為比較（最高法院95 年5
    月23日刑事庭第8次會議決議參照）。經查：修正後刑法第3
    3 條第5 款規定「罰金：新臺幣一千元以上，以百元計算之
    。」，與修正前刑法第33條第5 款規定「罰金：一元以上。
    」不同。而槍砲彈藥刀械管制條例第12條第4 項未經許可寄
    藏子彈罪，法定刑併科新臺幣3 百萬元以下罰金，而依被告
    行為時即修正前刑法第33條第5 款規定，罰金最低額為銀元
    一元，依現行法規所定貨幣單位折算新臺幣條例第2 條折算
    為新臺幣之結果，前揭未經許可寄藏子彈罪，其法定刑最低
    度為應併科銀元一元即新臺幣三元以上，最高度為併科新臺
    幣3 百萬元以下罰金，惟修正後刑法第33條第5 款就罰金刑
    規定為「新臺幣一千元以上，以百元計算之」，顯已將罰金
    刑之最低額提高為新臺幣一千元以上。至易科罰金之規定，
    經比較上述新舊法，亦均認適用被告行為後之前揭新法規定
    ，對被告並非較為有利。而易服勞役部分：本件被告犯罪時
    刑法第42條第2 項前段規定：「易服勞役以1 元以上3 元以
    下折算1 日。」，又行為時之易服勞役折算標準，業據修正
    前罰金罰鍰提高標準條例第2 條前段規定，就其原定數額提
    高為100倍折算1日，則本件被告行為時之易服勞役折算標準
    ，應以銀元100元以上300元以下折算1日，即新台幣300元以
    上900元以下折算1日。95年7月1日修正公布施行之刑法第42
    條第3 項前段規定：「易服勞役以新台幣1000元、2000元或
    3000元折算1 日。」，以修正後之折算標準有利於被告。惟
    修正前第42條第2 項但書規定，易服勞役之期限不得逾6 個
    月，修正後第42條第3 項但書則規定，易服勞役之期限不得
    逾1 年，修正後易服勞役之期限，顯然較修正前為長，對行
    為人較為不利。從而，新、舊法之易服勞役制度，對被告有
    利與否，應就個案而為判斷，如依新舊法均未逾6 個月之日
    數，則新法對於行為人較為有利，如逾6 個月之日數，則舊
    法對於行為人較為有利。而本件本院諭知之併科罰金金額，
    依新舊法折算易服勞役之日數，均未逾6 個月，揆諸前揭說
    明，顯以新法對於行為人較為有利。至被告行為後，槍砲彈
    藥刀械管制條例業於94年1 月26日修正公布施行，惟該條例
    第12條、第13條之規定則未經修正，自無比較新舊法之必要
    ，合先敘明。
(二)核被告丁○○所為，係犯槍砲彈藥刀械管制條例第12條第 4
    項未經許可寄藏具殺傷力之子彈罪、同條例第13條第4 項之
    未經許可持有爆裂物之主要組成零件罪。公訴人雖未起訴被
    告持有爆裂物之主要組成零件罪，惟此部分與未經許可持有
    子彈罪，有想像競合犯之裁判上一罪關係，為起訴效力所及
    ，本院自得併予審理。被告以一寄藏行為觸犯二罪，為想像
    競合犯，應依刑法第55條規定從一重之未經許可持有爆裂物
    之主要組成零件罪處斷。又刑法第55條於94年2 月2 日修正
    公布，95年7 月1 日施行，就想像競合犯，新法第55條增訂
    但書係科刑之限制，為法理之明文化，非屬法律之變更，毋
    庸為新舊法之比較（最高法院95年第8 次刑事庭會議決議）
    ，亦附此敘明。又寄藏與持有，均係將物置於自己實力支配
    之下，僅寄藏必先有他人之持有行為，而後始為之受寄代藏
    而已，故寄藏之受人委託代為保管，其保管之本身，亦屬持
    有，不過，此之持有係受寄之當然結果，不應另就持有予以
    論罪（最高法院93年度台上字第2253號判決參照），是被告
    丁○○寄藏上開子彈、爆裂物之主要組成零件之行為自包括
    持有在內，持有行為不另論罪。爰審酌被告丁○○寄藏具殺
    傷力之子彈1 顆、爆裂物之主要組成零件1 包，對社會治安
    有所危害，且犯後否認犯行，態度不佳，未見悔意，犯罪動
    機、目的等一切情狀，量處如主文所示之刑，並諭知易科罰
    金之折算標準及就所科罰金部分，審酌被告丁○○生活狀況
    及其上開犯罪情節等相關情狀，諭知以新台幣1 千元折算1
    日之易服勞役折算標準。扣案具殺傷力之子彈1 顆及槍砲雙
    基發射火藥1 包（淨重0.53公克，驗餘淨重0.48公克），屬
    槍砲彈藥刀械管制條例第4 條第1 項第2 款所定未經許可不
    得持有之違禁物，均應依刑法第38條第1 項第1 款之規定，
    宣告沒收之。鑑驗耗用之火藥既已滅失，無從宣告沒收，附
    此敘明。
據上論斷，應依刑事訴訟法第299條第1項前段、第300 條，毒品
危害防制條例第8條第2項、第18條第1 項前段，槍砲彈藥刀械管
制條例第12條第4 項、第13條第4 項，刑法2 條第1 項、第11條
前段、修正前刑法第56條、第55條、第47條、第41條第1 項前段
、修正後刑法第42條第3 項前段、第38條第1 項第1 款，判決如
主文。
本案經檢察官甲○○到庭執行職務。
中　　華　　民　　國　　96　　年　　1 　　月　　31　　日
                  刑事第十一庭  審判長法  官
                                      法  官
                                      法　官
以上正本證明與原本無異。
如不服本判決，應於判決送達後10日內，向本院提出上訴狀。
中　　華　　民　　國　　96　　年　　1 　　月　　31　　日
                                      書記官  劉音利
附錄本判決論罪之法條：
毒品危害防制條例第8條：
轉讓第一級毒品者，處1 年以上7 年以下有期徒刑，得併科新臺
幣1 百萬元以下罰金。
轉讓第二級毒品者，處6 月以上5 年以下有期徒刑，得併科新臺
幣70萬元以下罰金。
轉讓第三級毒品者，處3 年以下有期徒刑，得併科新臺幣30萬元
以下罰金。
轉讓第四級毒品者，處1 年以下有期徒刑，得併科新臺幣10萬元
以下罰金。
前四項之未遂犯罰之。
轉讓毒品達一定數量者，加重其刑至二分之一，其標準由行政院
定之。
槍砲彈藥刀械管制條例第12條
未經許可，製造、販賣或運輸子彈者，處一年以上七年以下有期
徒刑，併科新台幣五百萬元以下罰金。
未經許可，轉讓、出租或出借子彈者，處六月以上五年以下有期
徒刑，併科新台幣三百萬元以下罰金。
意圖供自己或他人犯罪之用，而犯前二項之罪者，處三年以上十
年以下有期徒刑，併科新台幣七百萬元以下罰金。
未經許可，持有、寄藏或意圖販賣而陳列子彈者，處五年以下有
期徒刑，併科新台幣三百萬元以下罰金。
第一項至第三項之未遂犯罰之。
槍砲彈藥刀械管制條例第13條第4項
未經許可，持有、寄藏或意圖販賣而陳列第 1 項所列零件者，第
6 月以上5 年以下有期徒刑，併科新台幣300 萬元以下罰金。
